臺灣臺中地方法院刑事判決　　　　　　99年度易字第3658號
公　訴　人　臺灣臺中地方法院檢察署檢察官
被　　　告　林鉑籵
上列被告因詐欺案件，經檢察官提起公訴（99年度偵字第16174
號、第16836號、第23219號），本院判決如下：
    主    文
林鉑籵犯如附表所示之罪，各處如附表所示之刑。應執行有期徒
刑伍月，如易科罰金，以新台幣壹仟元折算壹日。偽造之「黃宗
立」、「陳明治」署押各貳枚均沒收之。
    事    實
一、林鉑籵於民國98年11月間，與劉友、姓名年籍不詳，綽號
    「小陳」之成年男子，共同基於行使偽造私文書、行使偽造
    準私文書、詐欺取財之犯意聯絡，由林鉑籵先行向不知情友
    人詹月華借得0000000000號行動電話（申請名義人為詹月華
    之女莊曉桑），並將該行動電話號碼及林鉑籵方便收件之臺
    中市西屯區○○○街地址提供給劉友、「小陳」後，推由
    「小陳」於(1)98年11月7日16時26分、(2)98年11月9日19時許
    ，在不詳地點，在網頁上填寫盜用之施力華遠東商銀信用卡
    卡號0000-0000-0000-0000號及識別碼等資料，偽造用以表
    示其經授權得以使用上開信用卡支付款項之準私文書，並向
    鼎鼎聯合行銷公司（下稱鼎鼎公司）行使，訂購手機2支，
    使鼎鼎公司陷於錯誤，誤以為施力華確有以信用卡支付價金
    新台幣（下同）8,688元、8,888元，購買手機2支之真意，
    而將2支手機交給宅配公司，依照「小陳」之指示配送到「
    台中市西屯區○○○街10之2號4樓」給「黃宗立」，並以
    0000000000號行動電話為收件人聯絡號碼，以便宅配人員與
    林鉑籵聯絡，林鉑籵即於98年11月10日、11日，分別在上址
    1樓大門外，在宅配人員交付之貨品簽收單之收件人欄位，
    偽造「黃宗立」署名各1枚後，將該偽造之貨品簽收單交回
    宅配人員而行使之，表示收到貨品之意，足以生損害於「黃
    宗立」及宅配公司之送達正確性，林鉑籵旋將手機2支轉交
    給劉友，由劉友轉賣後，將五成之款項分給「小陳」，
    餘款與林鉑籵均分；林鉑籵又於民國98年11月間，與劉友
    、柯大鵬、「小陳」，共同基於行使偽造私文書、行使偽造
    準私文書、詐欺取財之犯意聯絡，先由林鉑籵向楊春蕊借得
    其所申辦之門號00 00000000號行動電話，並將該行動電話
    號碼及林鉑籵方便收件之台中市○區○○街地址提供給劉友
    、「小陳」，推由「小陳」分別於(3)98年11月6日16時11
    分及(4)98年11月9日18時26分，在不詳地點，在網頁上填寫
    盜用之林陳淑貞渣打國際商業銀行（下稱渣打商銀）信用卡
    卡號0000-0000-0000-0 000號及識別碼等資料，偽造用以表
    示其經授權得以使用上開信用卡支付款項之準私文書，向鼎
    鼎公司行使訂購手機2支，使鼎鼎公司陷於錯誤，誤以為林
    陳淑貞確有以信用卡支付價金7,599元、8,888元，購買Sams
    ung牌、Sony Ericsson牌手機各1支之真意，而將前開2支手
    機交給宅配公司，依照「小陳」之指示，送到「台中市○區
    ○○街396號3樓」給「陳明智」，並以0000000000號行動電
    話為收件人聯絡號碼，以便宅配人員與林鉑籵聯絡，林鉑籵
    即於98年11月6日、9日後之11月間某2日，分別在台中市○
    區○○街396號1樓大門外，在宅配人員交付之貨品簽收單之
    收件人欄位，偽造「陳明治」（應為「陳明智」，惟林鉑籵
    誤簽「治」）署名各1枚後，將該偽造之貨品簽收單交回宅
    配人員而行使之，表示收到貨品之意，足以生損害於「陳明
    智」、「陳明治」及宅配公司之送達正確性，林鉑籵並將前
    開2支手機交予劉友，劉友再將前開手機交由在台中市
    ○○路66號經營亞太通訊行之柯大鵬代為變賣，柯大鵬即於
    98年11月11日，將前開Samsung牌手機，以6千元之價格出售
    予不知情之周威壯，另將前開Sony Ericsson牌手機以不詳
    價格出售予不詳之人，所得款項除抽取每支2百元之佣金外
    ，其餘款項則交由劉友，劉友將五成價金轉交「小陳」
    後，餘款與林鉑籵朋分。嗣經施力華、林陳淑貞分別接獲遠
    東商銀、渣打商銀通知，始知悉上開信用卡遭盜刷而報警，
    繼經警調閱刷卡資料追查後，始悉上情。
二、案經臺南市警察局第三分局、台中市警察局第五分局報告台
    灣台中地方法院檢察署檢察官偵查起訴。
    理  由
一、證據能力：按被告以外之人於審判外之言詞或書面陳述，除
    法律有規定者外，不得作為證據。又被告以外之人於審判外
    之陳述，雖不符刑事訴訟法第159條之1至第159條之4之規定
    ，而經當事人於審判程序同意作為證據，法院審酌該言詞陳
    述或書面陳述作成時之情況，認為適當者，亦得為證據。刑
    事訴訟法第159條第1項、第159條之5第1項定有明文。查本
    案認定犯罪事實所用之證據，均經當事人同意有證據能力（
    本院審卷第43、90頁），且經審酌該等傳聞證據作成之情況
    ，亦無違法或不當情事，依刑事訴訟法第159條之5第1項規
    定，該等證據均具備證據能力，合先敘明。
二、被告林鉑籵固坦承上開冒名簽收手機4支，並均轉交給劉友
    之行為，惟矢口否認有何行使偽造私文書、準私文書及詐
    欺取財之犯行，辯稱：「我認識劉友很多年了，而且也認
    識他媽媽，劉友要我幫他收集電話費帳單，他說透過資產
    管理中心代繳會比較便宜，他又說要我借他門號，讓他儲值
    遊戲點數，我就向親朋好友借用身分資料，透過黃士凱經營
    的通訊行申辦40幾個手機門號並開通，把門號都交給劉友
    ，劉友承諾會負責繳電話費，但後來很多電話費跳單，由
    我負責賠給電信公司，我已經賠償電話費給我的親友和電信
    公司約1百多萬，後續還要賠償80多萬，劉友沒錢可以還
    我，就說請我幫他簽收手機，如果他有賺到錢，就會把電話
    費還給我，他都是臨時拿聯絡的手機和貨物欲寄送的地址給
    我，以便宅配公司可以聯絡我，我就去簽收，把手機交給他
    ，我是被劉友騙了，我是幫忙跑腿代收貨物，讓劉友可
    以清償我代繳的電話費」云云。經查：
  (一)被告坦承係使用向朋友詹月華、楊春蕊借得之行動電話0000
    000000號、0000000000號與宅配人員聯絡送達事宜，並冒用
    黃宗立、陳明智（收件人為陳明智，惟林鉑籵在簽收單上誤
    簽「治」）之身分，簽收宅配公司寄送給「黃宗立」、「陳
    明智」之手機4支等事實，並經證人詹月華（見台南市警察
    局第三分局南市警三刑偵字第09943223710號卷【警1卷】第
    16、17頁）證述明確，復有偽造之「黃宗立」簽收單、「陳
    明治」簽收單分別附於99年度核退字第1007號卷第15頁、台
    中市警察局第五分局中分五偵字第0000000000號卷【警2卷
    】第53頁可證，足認被告之任意性自白與事實相符，應堪採
    信，其既在簽收單上偽造他人簽名而偽造各該表示收到貨品
    之意思之私文書後，交還宅配人員而行使，其行使偽造私文
    書之犯行部分即屬事證明確，已堪認定。
  (二)又被告所冒名簽收之手機4支，乃「小陳」輸入冒用之施力
    華、林陳淑貞信用卡資料，在網路上行使各該準私文書向鼎
    鼎公司詐購而來，嗣由被告交給劉友轉賣給不知情之周威
    壯等人牟利之事實，為原證人即同案被告劉友、柯大鵬坦
    承不諱（劉友、柯大鵬之詐欺取財犯行，業經本院以簡式
    審判程序審結，分別判處應執行有期徒刑6月、3月，有判決
    書可參），並經證人即被害人施力華、林陳淑貞於警詢中證
    述明確（見【警1卷】第14- 15頁、【警2卷】27、28頁），
    且為證人周威壯證述明確，復有遠東國際商業銀行信用卡掛
    失遭冒刷紀錄持卡人報案聯（見【警1卷】第21頁）、渣打
    銀行所提供之盜刷明細（見【警2卷】第30頁）可證，足堪
    認定被告所簽收之手機4支，確為行使偽造準私文書而詐得
    之物。
  (三)被告雖辯稱其主觀上不知道其冒名簽收之手機4支，為劉友
    、「小陳」等人冒用他人信用資料詐購之商品云云，然證
    人劉友於偵查中證稱：「小陳跟我說要我幫忙收手機跟幫
    忙賣，我就去找林鉑籵，請他提供收貨的地址和電話，等到
    東西賣出去之後，除了把一半的錢匯給小陳之外，剩下我們
    再平分，當時林鉑籵工作不順利，我才找他，要幫他賺錢。
    」等語（見99年9月7日偵查訊問筆錄），與其於本院證述情
    節相符，應堪採信，至於證人劉友於本院證稱：「收貨地
    址是對方提供的，不是林鉑籵提供的，應該是偵查中的書記
    官打錯筆錄，我們只有提供電話」云云，然被告林鉑籵既要
    負責收取手機包裹，當然會選擇自己熟悉且方便前往之處所
    ，以免犯罪成本過高，「黃宗立」之地址「台中市西屯區○
    ○○街10之2號4樓」即與被告林鉑籵之地址極為相近，是證
    人劉友於本院證稱收貨地址都是「小陳」提供云云，不僅
    與其偵查中證詞相左，且與常理不符，不足採信。被告乃40
    歲、高工學歷之成年男子，有正常之智識程度及社會生活經
    驗，縱使與劉友有相當情誼及信任感，然對於劉友所稱
    要向他人借用手機號碼提供給劉友、「小陳」作為收件人
    的聯絡號碼，並每次到不同地點大門外簽收手機，還要在收
    件人簽收欄偽造他人簽名，再將甫收到之全新手機旋交給劉
    友轉賣，就可以朋分「價金」而非「利差」（顯見取得此
    4支手機毋庸進貨成本），種種異常行徑，當可理解此乃詐
    騙集團之銷贓手法，被告與劉友、「小陳」等人既有犯意
    聯絡，縱使不明確知悉其等前端從事詐欺之詳細手法，然其
    既負責實際取貨之構成要件行為，且冒用他人姓名簽收貨物
    乃明顯之犯罪行為，仍空言辯稱其係遭劉友欺騙、利用，
    主觀上並無犯意云云，不足採信。綜上，本件被告犯行事證
    明確，堪以認定，應予依法論科。
三、按在紙上或物品上之文字、符號、圖畫、照像，依習慣或特
    約，足以為表示其用意之證明者，關於本章及本章以外各罪
    ，以文書論。錄音、錄影或電磁紀錄，藉機器或電腦之處理
    所顯示之聲音、影像或符號，足以為表示其用意之證明者，
    亦同，刑法第220條定有明文，從而被告上網輸入盜用之被
    害人施力華、林陳淑貞信用卡號等資料向鼎鼎公司行使而訂
    購手機之行為，屬行使偽造準私文書之行為，故核被告林鉑
    籵所為上開四次犯行，各係犯刑法第216條、第220條第2項
    、第210條之行使偽造私文書犯行、行使偽造準私文書罪、
    及第339條第1項之詐欺取財罪。被告偽造「黃宗立」、「陳
    明治」
    署押乃偽造私文書之部分行為，又偽造私文書、準私文書之
    低度行為，均為行使偽造私文書、準私文書之高度行為所吸
    收，不另論罪，被告以一行為觸犯行使偽造私文書、行使偽
    造準私文書、詐欺取財罪3罪名，為想像競合犯，應從一重
    之行使偽造私文書罪處斷。其與劉友、「小陳」就犯罪事
    實一、(1)(2)犯行、與劉友、「小陳」、柯大鵬就犯罪事實
    一、(3)(4)犯行，分別有犯意聯絡及行為分擔，均為共同正犯
    。原起訴書雖未明確論及被告林鉑籵推由「小陳」行使偽造
    準私文書、被告冒名簽收手機之行使偽造私文書部分，然業
    經檢察官補充法條並確認起訴範圍，且與起訴部分有想像競
    合犯之裁判上一罪關係，爰併予審理。另起訴書雖載係銀行
    人員陷於錯誤，然被告等人在網路上冒用他人信用卡資料購
    物，直接之詐欺對象應為鼎鼎公司，詐得之物品為手機，銀
    行乃依照其與特約商店、持卡人之契約先行墊付持卡人消費
    款而蒙受損失，尚非被告等施行詐欺取財罪之直接被害人，
    併此敘明。又被告林鉑籵所犯4次行使偽造私文書行為，犯
    意各別，行為互殊，應分論併罰。
四、爰審酌被告為40歲高工學歷之成年男子，並無任何前科，素
    行良好，因誤交損友，致罹刑典，犯罪所得非鉅，然其分工
    實際收件部分乃詐欺取財罪要得財之重要環節，涉案情節非
    輕，經起訴後，被害人施力華具狀表示對刑度無意見，被害
    人林陳淑貞遭盜用信用資料部分，嗣經渣打銀行撥款給鼎鼎
    公司，被告並已按比例賠償渣打銀行5,500元，對犯罪所生
    損害積極賠償，有本院公務紀錄表2份可參，及其自始就客
    觀犯行均坦承不諱，惟就主觀認知部分，辯稱不知情之態度
    等一切情狀，併審酌劉友為主嫌，其認罪經本院以簡式審
    判程序判決判處應執行有期徒刑6月之情形，分別量處如主
    文所示之刑，定其應執行刑，並諭知易科罰金之折算標準。
    被告分別以「黃宗立」、「陳明治」名義偽造之貨品簽收單
    4份均已交還宅配公司，非屬被告所有，然其上偽簽之「黃
    宗立」、「陳明治」署名各2枚，不問屬於被告與否，應均
    依刑法第219條之規定宣告沒收。
據上論斷，應依刑事訴訟法第299條第1項前段，刑法第28條、第
216條、第210條、第220條第2項、第339條第1項、第55條、第41
條第1項前段、第51條第5款、第219條，刑法施行法第1條之1，
判決如主文。
本案經檢察官陳永豐到庭執行職務。
中    華    民    國   100    年    2     月    15    日
                  刑事第十八庭  審判長法  官  郭書豪
                                      法  官  林世民
                                      法  官  蕭一弘
以上正本證明與原本無異。
如不服本判決應於收受送達後10日內向本院提出上訴書狀，並應
敘述具體理由；其未敘述上訴理由者，應於上訴期間屆滿後20日
內向本院補提理由書（均須按他造當事人之人數附繕本）「切勿
逕送上級法院」。
                                      書記官  黃士益
中    華    民    國   100    年    2     月    15    日
附表：
附表：
┌──┬─────┬─────┬──────┬──────────┬────────┐
│編號│犯罪時間  │犯罪地點  │犯罪所得    │偽造之文書及證據頁碼│主文            │
├──┼─────┼─────┼──────┼──────────┼────────┤
│1   │98.11.10  │臺中市西屯│手機1支     │貨品簽收單之收件人欄│林鉑籵共同犯行使│
│    │          │區○○○街│            │，偽造「黃宗立」之署│偽造私文書罪，處│
│    │          │10之1號1樓│            │名1枚（見99年度核退 │有期徒刑貳月，如│
│    │          │大門外    │            │字第1007號卷第15頁）│易科罰金以新台幣│
│    │          │          │            │                    │壹仟元折算壹日。│
│    │          │          │            │                    │偽造之「黃宗立」│
│    │          │          │            │                    │署押壹枚沒收。  │
├──┼─────┼─────┼──────┼──────────┼────────┤
│2   │98.11.11  │同上      │手機1支     │貨品簽收單之收件人欄│林鉑籵共同犯行使│
│    │          │          │            │，偽造「黃宗立」之署│偽造私文書罪，處│
│    │          │          │            │名1枚（見99年度核退 │有期徒刑貳月，如│
│    │          │          │            │字第1007號卷第15頁）│易科罰金以新台幣│
│    │          │          │            │                    │壹仟元折算壹日。│
│    │          │          │            │                    │偽造之「黃宗立」│
│    │          │          │            │                    │署押壹枚沒收。  │
├──┼─────┼─────┼──────┼──────────┼────────┤
│3   │98年11月間│臺中市北區│Samsung牌   │貨品簽收單之收件人欄│林鉑籵共同犯行使│
│    │某日      │梅亭街396 │手機1支     │，偽造「陳明治」之署│偽造私文書罪，處│
│    │          │號1樓大門 │            │名1枚（見臺中市警察 │有期徒刑貳月，如│
│    │          │外        │            │局第五分局中分五偵字│易科罰金以新台幣│
│    │          │          │            │第0000000000號警卷第│壹仟元折算壹日。│
│    │          │          │            │53頁）              │偽造之「陳明治」│
│    │          │          │            │                    │署押壹枚沒收。  │
├──┼─────┼─────┼──────┼──────────┼────────┤
│4   │98年11月間│同上      │Sony        │貨品簽收單之收件人欄│林鉑籵共同犯行使│
│    │某日      │          │Ericsson 牌 │，偽造「陳明治」之署│偽造私文書罪，處│
│    │          │          │手機1支     │名1枚（見臺中市警察 │有期徒刑貳月，如│
│    │          │          │            │局第五分局中分五偵字│易科罰金以新台幣│
│    │          │          │            │第0000000000號警卷第│壹仟元折算壹日。│
│    │          │          │            │53頁）              │偽造之「陳明治」│
│    │          │          │            │                    │署押壹枚沒收。  │
└──┴─────┴─────┴──────┴──────────┴────────┘
附錄本案論罪科刑法條全文：
中華民國刑法第216條（行使偽造變造或登載不實之文書罪）
行使第 210 條至第 215 條之文書者，依偽造、變造文書或登載
不實事項或使登載不實事項之規定處斷。
中華民國刑法第210條（偽造變造私文書罪）
偽造、變造私文書，足以生損害於公眾或他人者，處 5 年以下
有期徒刑。
中華民國刑法第339條（普通詐欺罪）
意圖為自己或第三人不法之所有，以詐術使人將本人或第三人之
物交付者，處 5 年以下有期徒刑、拘役或科或併科 1 千元以下
罰金。
以前項方法得財產上不法之利益或使第三人得之者，亦同。
前二項之未遂犯罰之。
中華民國刑法第220條
（準文書）
在紙上或物品上之文字、符號、圖畫、照像，依習慣或特約，足
以為表示其用意之證明者，關於本章及本章以外各罪，以文書論
。
錄音、錄影或電磁紀錄，藉機器或電腦之處理所顯示之聲音、影
像或符號，足以為表示其用意之證明者，亦同。